【裁判字號】    90,上易,3959
【裁判日期】    901218
【裁判案由】    詐欺
【裁判全文】
臺灣高等法院刑事判決                            九十年度上易字第三九五九號
    上  訴  人
    即  自訴人    甲○○
    被      告    乙○○
右上訴人因自訴被告詐欺案件，不服臺灣板橋地方法院九十年度自字第二八五號，中
華民國九十年八月三十日第一審判決，提起上訴，本院判決如左：
    主  文
上訴駁回。
    理  由
一、自訴意旨略以：被告乙○○於民國八十九年十一月二十日，在原審法院簡易庭與
    自訴人甲○○成立調解後，竟未依調解成立內容履行，迄今僅給付自訴人新臺幣
    （下同）一千元，因認被告涉有刑法第三百三十九條第一項之詐欺取財罪嫌云云
    。
二、按犯罪事實應依證據認定之，無證據不得推定其犯罪事實；又不能證明被告犯罪
    者，應諭知無罪之判決，刑事訴訟法第一百五十四條及第三百零一條第一項，分
    別定有明文。而認定不利於被告之事實，須依積極證據，苟積極證據不足為不利
    於被告事實之認定時，即應為有利於被告之認定，更不必有何有利之證據（最高
    法院三十年上字第八一六號判例意旨參照）。又告訴人之指訴，係以使被告受刑
    事訴追為目的，是以告訴人之指訴為證據方法，除其指訴須無瑕疵，且應有查與
    事實相符之佐證，始得資為判決之基礎。至刑法第三百三十九條第一項詐欺取財
    罪之成立，乃行為人意圖為自己或第三人不法所有，以詐術使人將本人或第三人
    之物交付為要件。所謂以詐術使人交付，必須被詐欺人因其詐術而陷於錯誤，若
    其所用方法，不能認為詐術，亦不致使人陷於錯誤，即不構成該罪，亦迭經最高
    法院著有判例可資參照。本件自訴人認被告涉嫌詐欺，無非係以原審法院簡易庭
    八十九年度板小調字第一七六八號調解程序筆錄為論據。惟經原審法院訊據被告
    乙○○，則堅決否認有何詐欺取財之犯行，辯稱：因自訴人堅持被告須一次付清
    款項，始肯出具簽收單，其遂不願還款，俾免自訴人不承認其已還款等語。
三、經查，被告前因給付貨款事件，與自訴人達成調解，允諾按月分期給付自訴人三
    千三百元，並未向自訴人詐得款項，已難認被告有施用詐術致自訴人陷於錯誤而
    為財物之交付；至被告於原審法院審理時，辯稱因自訴人不願出具收據而未依調
    解成立之內容履行，自訴人亦僅補稱被告已返還一千元，顯屬彼二人間之民事糾
    葛，尤與詐欺取財罪之構成要件有間，不得遽以該罪責相繩。
四、此外，本院復查無其他積極證據足資證明被告有何自訴人所指之詐欺取財犯行，
    原審以不能證明被告犯罪，而為無罪之諭知，揆諸前揭規定及判例意旨，自無違
    誤。自訴人上訴意旨猶執前詞，並以原應循民事程序催討貨款，乃被告未依調解
    成立內容履行，自訴人不得已，始依刑事程序訴追，且被告涉有詐欺罪嫌，事證
    已甚明確，自訴人不便另提出背信之告訴云云，為無理由，應予駁回。
五、被告乙○○經合法傳喚，無正當理由不到庭，爰不待其陳述，逕行判決。
據上論斷，應依刑事訴訟法第三百七十一條、第三百六十八條，判決如主文。
中    華    民    國      九十      年      十二      月        十八    日
                              臺灣高等法院刑事第六庭
                                  審判長法  官  陳  春  秋
                                        法  官  高  明  哲
                                        法  官  王  麗  莉
右正本證明與原本無異。
不得上訴。
                              書記官  胡      儀
中    華    民    國      九十      年      十二      月        二十    日


司法院資訊處製作；財團法人民間司法改革基金會備份。
